【裁判字號】    99,訴,1068
【裁判日期】    990729
【裁判案由】    履行契約
【裁判全文】
臺灣臺中地方法院民事判決  99年度訴字第1068號
原      告  鑫典房屋仲介有限公司
法定代理人  甲○○
訴訟代理人  乙○○
被      告  丙○○
訴訟代理人  戊○○
上列當事人間履行契約事件，本院於民國99年7月14日言詞辯論
終結，判決如下：
    主    文
原告之訴及其假執行之聲請均駁回。
訴訟費用由原告負擔。
    事實及理由
一、按訴狀送達後，原告不得將原訴變更或追加他訴。但有下列
    各款情形之一者，不在此限：三、擴張或減縮應受判決事項
    之聲明者。民事訴訟法第255條第1項第3款定有明文。本件
    原告起訴原聲明為：被告應給付原告81萬1200元，及自起訴
    狀繕本送達被告之翌日起至清償日止，按年息百分之5計算
    之利息。嗣於訴訟中就原聲明中利息起算日減縮自民國（下
    同）自99年7月15日起算，其餘不變，核屬減縮應受判決事
    項之聲明，依前揭規定，應予准許，合先敘明。
二、兩造主張及陳述：
  (一)原告主張：訴外人即買方連坤烘於99年1月26日與原告訂立
    買賣議價委託書，委託原告居間向被告即出賣人洽購被告所
    有坐落台中市○○路208巷10弄17、19號2戶房地（註：上開
    2戶建物經改造打通為1間，故買方於買賣議價委託書中所表
    明之門牌號碼僅簡單書寫19號，其買受真意當然包含17 號
    在內，以下簡稱系爭房地），願買受之價格為新台幣（下同
    ）1280萬元，該買方並開立面額20萬元、發票日為99年2 月
    5日、付款人為玉山商業銀行台中分行、票號AE00 00000 號
    之支票乙紙以為議價保證金，次日（同年1月27日）原告即
    與被告連繫，並順利與之訂立專任委託銷售契約書（下稱系
    爭委託契約），委託價格為1680萬元，委託期限自99年1月2
    7日起至99年2月5日止，嗣於同日（同年1月27日）被告同意
    降價為1352萬元。由於被告欲出售之價格與買方欲買受之價
    格有72萬元之差距，是以，原告即週旋於買賣二方間，期能
    達成買賣之合意，買方於99年1月31日再以書面將原買受價
    格1280萬元提高為1350萬元，其中2萬元差距，由原告代為
    補足，至此，買賣價金既已達成合意，原告即通知被告請其
    出面訂立買賣契約，惟被告並未配合辦理，原告再於99年2
    月4日寄發存證信函催告，詎被告均推託拒絕辦理，依原告
    與被告所訂立之系爭委託契約第11條第（三）款所載：委託
    人違反第6條第5項之義務或拒絕與受託人依約妥之買方客戶
    簽定不動產買賣契約書者，即視為受託人已完成仲介義務，
    委託人乃應支付受託人以委託銷售總價百分之6計算之服務
    報酬，並應全額一次付予受託人，核被告所為實已與上開約
    定相當，被告依約即應給付81萬1200元，爰依上開約定之契
    約法律關係，請求被告如數給付等語。並聲明：被告應給付
    原告81萬1200元，及自99年7月15日起至清償日止，按年息
    百分之5計算之利息，並陳明願供擔保，請准宣告假執行。
  (二)被告則以：依兩造所簽訂之系爭委託契約第5條第1項約定：
    買賣成為者，受託人得向委託人收取服務報酬，其數額為實
    際成交價之百分之4，委託人簽認買方之議價委託書或要約
    書，或買方簽署買賣定金收款憑證者，視為買賣成交，本件
    被告並無簽認買方之議價委託書或要約書，而買方亦無簽署
    買賣定金收款憑證，何以認定被告無履行契約？原告所寄之
    存證信函及本件起訴，均屬片面之詞，被告予以否認等語置
    辯。並聲明：原告之訴駁回。
三、法院之判斷：
  (一)原告主張：訴外人即買方連坤烘於99年1月26日與原告訂立
    買賣議價委託書，委託原告居間向被告即出賣人洽購被告所
    有前開系爭房地，願買受之價格為1280萬元，該買方並開立
    前揭支票乙紙以為議價保證金，次日（同年1月27日）原告
    即與被告連繫，並順利與之訂立系爭委託契約，委託價格為
    1680萬元，委託期限自99年1月27日起至99年2月5日止，嗣
    於同日被告同意降價為1352萬元。由於被告欲出售之價格與
    買方欲買受之價格有72萬元之差距，是以，原告即週旋於買
    賣二方間，期能達成買賣之合意，買方於99年1月31日再以
    書面將原買受價格1280萬元提高為1350萬元等情，業據原告
    提出買賣議價委託書、確認書、支票、專任委託銷售契約書
    、委託銷售契約內容變更同意書等為證，復為被告所不爭，
    自堪信為真實。
  (二)原告復主張：本件買賣雙方價格2萬元差距，由原告代為補
    足，買賣價金即已達成合意，被告即負有訂立買賣契約之義
    務云云，此為被告所否認，並以前揭辯詞置辯。茲應審究者
    ，本件買賣雙方就買賣價金是否有合意？經查：
    1.按稱買賣者，謂當事人約定一方移轉財產權於他方，他方
      支付價金之契約；當事人就標的物及其價金互相同意時，
      買賣契約即為成立，民法第345條第1項、第2項分別定有
      明文。是買賣契約以標的物及價金為其要素，一方移轉財
      產權於他方以及他方支付價金，自屬買賣契約必要之點。
      苟當事人對此二者意思表示未能一致，買賣契約自無從成
      立。
    2.本件買賣雙方就系爭房地所出之價格，買方即訴外人連坤
      烘最後出價1350萬元，而賣方即被告所出之價格為1352萬
      元，已見前述，則買賣雙方就買賣之標的物之價金，並未
      能一致，甚為顯然，依前揭說明，本件買賣契約自無從成
      立。雖原告主張：本件買賣雙方就價金2萬元差距，由原
      告代為補足，買賣價金即已達成合意，原告即負有訂立買
      賣契約之義務云云，然查，原告係房屋仲介業者，依買賣
      雙方之委託，進行磋商締約之業務，依委託銷售契約書關
      於受託人之義務，並無約定可由受託人補足價金之情形（
      參看系爭委託契約第7條受託人之義務之約定），本件原
      告此一片面補足差額2萬元之做法，不僅未徵求買方之同
      意（此一做法無疑超出買方之預期，亦足以影響買方於成
      交後關於稅額例如房屋之契稅之負擔），且被告亦曾於電
      話中及原告之業務員丁○○見面談話時予以拒絕原告此一
      片面自行補足2萬元差額之做法等情，亦據證人丁○○於
      本院99年7月14日言詞辯論期日具結證述在卷，是本件系
      爭房地之買賣價金既有2萬元差距，無從成立買賣契約，
      而原告所主張由伊自行補足差額2萬元乙節，既軼出系爭
      委託契約之授權範圍，並無依據，復未徵得買賣雙方之協
      商同意，是原告此部分之主張，委無可採。
  (三)綜上所述，本件系爭房地之買賣價金既有2萬元差距，無從
    成立買賣契約，原告亦不得逕以補足差額2萬元，而謂兩造
    已就買賣價金達成一致，依兩造所簽訂之系爭委託契約第5
    條第1項約定：買賣成為者，受託人得向委託人收取服務報
    酬，其數額為實際成交價之百分之4，委託人簽認買方之議
    價委託書或要約書，或買方簽署買賣定金收款憑證者，視為
    買賣成交，本件買賣契約並未成立，而被告亦無該當於系爭
    委託契約第11條第（三）款所載之情形，從而原告依系爭委
    託契約第11條第（三）款之約定，請求被告給付原告81萬12
    00元，及自99年7月15日起至清償日止，按年息百分之5計算
    之利息，於法無據，應予駁回。原告之訴既經駁回，其假執
    行之聲請亦失所依附，應併予駁回。
  (四)本件事證已臻明確，兩造其餘攻擊防禦方法，核與判決結果
    不生影響，爰不逐一論述。
四、訴訟費用負擔之依據：民事訴訟法第78條。
中    華    民    國    99    年    7    月     29    日
                  民事第四庭    法  官  張國華
正本係照原本作成。
如對本判決上訴，須於判決送達後20日內向本院提出上訴狀。如
委任律師提起上訴者，應一併繳納上訴審裁判費。
中    華    民    國    99    年    7    月     29    日
                                書記官  王麗麗

司法院資訊處製作；財團法人民間司法改革基金會備份。
